臺灣桃園地方法院交通事件裁定　　　　 100年度交聲字第314號
原處分機關　交通部公路總局新竹區監理所中壢監理站
異　議　人
即受處分人　周育誠
上列受處分人因違反道路交通管理處罰條例案件，對於交通部公
路總局新竹區監理所桃園監理站於100 年4 月15日所為之桃監裁
罰字第裁52－DB0000000 號違反道路交通管理事件裁決書，聲明
異議，本院裁定如下：
    主  文
原處分撤銷。
周育誠汽車駕駛人，駕駛汽車經測試檢定酒精濃度超過規定標準
，吊扣普通小型車駕駛執照拾貳個月，並施以道路交通安全講習
。
    理  由
一、原處分意旨略以：異議人即受處分人（下稱異議人）周育誠
    於民國99年9 月12日下午4 時3 分許，駕駛車牌號碼8C-995
    6 號自用小客車，行經桃園縣大園鄉沙崙村竹圍漁港魚市場
    前，為桃園縣政府警察局大園分局警員舉發「酒後駕車發生
    交通事故，酒測值0.42mg/L」違反道路交通管理事件，當場
    掣發桃警局交字第DB0000000 號舉發違反道路交通管理事件
    通知單（下稱舉發通知單），原處分機關爰依道路交通管理
    處罰條例第35條第1 項第1 款、第24條及違反道路交通管理
    事件統一裁罰基準及處理細則第41條、第43條、第44條、第
    67條規定，裁處罰鍰新臺幣（下同）4 萬2,000 元，及吊扣
    駕駛執照12月，並施以道路交通安全講習等語。
二、聲明異議意旨略以：伊確實有於上揭時地酒駕違規行為，然
    該行為業經臺灣桃園地方法院檢察署檢察官為緩起訴處分，
    命異議人於緩起訴處分確定後6 個月內，向國庫支付新臺幣
    1 萬元，並於緩起訴處分確定後6 個月內參加臺灣桃園地方
    法院檢察署舉辦之酒駕認知教育輔導課程1 場次，原處分機
    關又以同一事由裁罰4 萬2,000 元，顯係一事二罰，為此聲
    明異議等語。
三、按汽車駕駛人，駕駛汽車經測試檢定酒精濃度超過規定標準
    者，處1 萬5,000 元以上6 萬元以下罰鍰，並當場移置保管
    該汽車及吊扣其駕駛執照1 年；汽車駕駛人，經裁判確定處
    以罰金低於本條例第92條第3 項所訂最低罰鍰基準規定者，
    應依本條例裁決繳納不足最低罰鍰之部分，道路交通管理處
    罰條例第35條第1 項第1 款、第8 項分別定有明文。又汽車
    駕駛人，有道路交通管理處罰條例第35條第1 項規定之情形
    者，應接受道路交通安全講習，同條例第24條第1 項第2 款
    亦有明定。而汽車駕駛人飲用酒類或其他類似物後，吐氣所
    含酒精濃度超過每公升0.25毫克或血液中酒精濃度超過百分
    之0.05以上者，不得駕車，道路交通安全規則第114 條第 2
    款復定有明文，於此核先敘明。
四、經查：
  (一)按94年2 月5 日公布，自95年2 月5 日施行之行政罰法第1
    條規定：「違反行政法上義務而受罰鍰、沒入或其他種類行
    政罰之處罰時，適用本法。但其他法律有特別規定者，從其
    規定」，足認行政罰法係屬行政罰之基本法，而道路交通管
    理處罰條例本質上係屬行政罰，此由該條例中就交通違規行
    為所定法律效果包括罰鍰、吊銷證照裁罰等行政罰，即觀之
    甚明（參照行政罰法第1 條、第2 條將罰鍰、吊銷證照、講
    習處分均定為行政罰），是違反道路交通管理處罰條例之裁
    罰事件，自有行政罰法之適用。又按行政罰法第26條規定：
    「一行為同時觸犯刑事法律及違反行政法上義務規定者，依
    刑事法律處罰之。但其行為應處以其他種類行政罰或得沒入
    之物而未經法院宣告沒收者，亦得裁處之。前項行為如經不
    起訴處分或為無罪、免訴、不受理、不付審理之裁判確定者
    ，得依違反行政法上義務規定裁處之」，此即所謂一事不二
    罰之原則。該條立法理由明確揭示：「一行為同時觸犯刑事
    法律及違反行政法上義務規定時，由於刑罰與行政罰同屬對
    不法行為之制裁，而刑罰之懲罰作用較強，故依刑事法律處
    罰，即足資警惕時，實無一事二罰再處行政罰之必要。且刑
    事法律處罰，由法院依法定程序為之，較符合正當法律程序
    ，應予優先適用。但罰鍰以外之沒入或其他種類行政罰，因
    兼具維護公共秩序之作用，為達行政目的，行政機關仍得併
    予裁處，故為第一項但書規定。前述行為如經檢察官為不起
    訴處分或法院為無罪、免訴、不受理或不付審理（少年事件
    ）之裁判確定，行政罰之裁處即無一事二罰之疑慮，故第2
    項規定此時仍得依違反行政法上義務之規定裁處」，亦即一
    行為同時造成刑罰法律與行政秩序罰規定發生競合適用之關
    係時，基於「一事不二罰」之法理，經由立法程序確立應以
    刑罰優先為原則，避免行為人承受過度且重複之處罰。但罰
    鍰以外之沒入或其他種類行政罰，因兼具維護公共秩序之作
    用，為達行政目的，行政機關仍得併予裁處。
  (二)又觸犯刑事法律之犯罪行為，除得經檢察官之起訴，並由法
    院審理後，為有罪科刑、無罪、免訴、不受理、不付審理之
    裁判外，如檢察官認該行為所涉為死刑、無期徒刑或最輕本
    刑3 年以上有期徒刑以外之罪，於參酌刑法第57條所列事項
    及公共利益之維護，認以緩起訴為適當者，得定1 年以上3
    年以下之緩起訴期間為緩起訴處分，並依刑事訴訟法第253
    條之2 第1 項之規定同時命被告為一定之金錢給付或課予負
    擔。而經檢察官為「緩起訴」處分者，於「緩起訴」之猶豫
    期間內，檢察官可對其持續觀察，若認其顯無反省警惕之情
    或根本欠缺反省警惕之能力（即符合刑事訴訟法第253 條之
    3 第1 項所列3 款情形）者，得依職權或依告訴人之聲請，
    將「緩起訴」處分撤銷，並依法追訴，法院則得依審理結果
    ，為有罪科刑之裁判，亦即在緩起訴處分之猶豫期間內，刑
    事訴追程序仍未終局確定，從而，經檢察官為緩起訴處分之
    行為，如同時違反行政法上義務之規定，在緩起訴處分於猶
    豫期間期滿前，因刑事訴追程序尚未確定終結，行為人仍有
    因緩起訴遭撤銷而受刑事追訴處罰之可能，此時行政機關若
    逕行依法行政裁罰，毋寧將使行為人有同時遭受行政處罰及
    刑事處罰之可能，因此參酌行政罰法第26條之立法意旨，違
    反行政法上義務之行為，若同時亦經檢察官另為緩起訴處分
    時，在緩起訴處分尚未實質確定（即緩起訴猶豫期間經過而
    未經撤銷）前，行政機關即無得為罰鍰行政裁罰之餘地。
  (三)按檢察官之緩起訴處分於緩起訴期間內，有下列情形之一者
    ，檢察官得依職權或依告訴人之聲請撤銷原處分，繼續偵查
    或起訴：(1)於期間內故意更犯有期徒刑以上刑之罪，經檢察
    官提起公訴者。(2)緩起訴前，因故意犯他罪，而在緩起訴期
    間內受有期徒刑以上刑之宣告者。(3)違背第253 條之2 第1
    項各款之應遵守或履行事項者，刑事訴訟法第253 條之3 第
    1 項定有明文。據此可徵經檢察官為「緩起訴」處分者，於
    「緩起訴」之猶豫期間內，最終是否會被檢察官提起公訴，
    猶懸而未定，亦即「緩起訴」處分於猶豫期間內尚未具有實
    質之確定力，檢察官仍得根據上開規定依職權或依告訴人之
    聲請，將被告「緩起訴」處分撤銷。而行政罰法第26條明定
    一事不二罰原則，且應受行政罰之行為如經不起訴處分或為
    無罪、免訴、不受理、不付審理之裁判「確定」者，始得依
    違反行政法上義務規定裁處之，並未包括「緩起訴」處分在
    內，雖「緩起訴」處分之最終使被告免於刑事訴追之效果與
    「不起訴」處分之效果相同，惟依行政罰法第26條第2 項之
    立法意旨，亦必須待緩起訴處分實質確定時，被告才最終地
    確定免於受刑事訴追，原處分機關始得為行政裁罰，亦即在
    緩起訴期間內即猶豫期間期滿前，該緩起訴處分仍有被撤銷
    之可能，此時原處分機關若依法為行政裁決，將使受處分人
    有同時遭受行政處罰及刑事訴追之危險，顯與行政罰法第26
    條規定之立法意旨相違背。準此，自行政罰法第26條規定立
    法意旨為有利於行為人之解釋，應認應受行政裁罰之行為，
    關於罰鍰部分，同一事實如經緩起訴處分確定者，亦有行政
    罰法第26條明定一事不二罰原則之適用（臺灣高等法院暨所
    屬法院96年法律座談會刑事類提案第36號法律問題參照）。
  (四)查異議人即受處分人周育誠於民國99年9 月12日下午4 時3
    分許，駕駛車牌號碼8C-9956 號自用小客車，行經於桃園縣
    大園鄉沙崙村竹圍漁港魚市場前，為桃園縣政府警察局大園
    分局警員舉發「酒後駕車發生交通事故，酒測值0.42mg/L」
    違反道路交通管理事件，當場掣發舉發通知單，業據異議人
    供承在卷，並有舉發通知單及酒精濃度檢測單在卷可憑。是
    異議人確有於前揭時、地酒後駕車，且吐氣酒精濃度測定值
    高達每公升0.42毫克而超過規定標準之違規事實，堪以認定
    。
  (五)又異議人上揭酒醉駕車之行為，因同時另犯刑法第185 條之
    3 之服用酒類不能安全駕駛動力交通工具而駕駛罪，業經臺
    灣桃園地方法院檢察署檢察官於99年10月26日以99年度偵字
    第25206 號為緩起訴處分，命異議人應於緩起訴處分確定後
    6 個月內，向國庫支付新臺幣1 萬元，並於緩起訴處分確定
    後6 個月內參加臺灣桃園地方法院檢察署舉辦之酒駕認知教
    育輔導課程1 場次，經該署檢察官依職權送請再議，亦經臺
    灣高等法院檢察署駁回再議在案，緩起訴期間自99年12月6
    日起至100 年12月5 日止，上開緩起訴處分之緩起訴期間尚
    未屆滿等情，有上開緩起訴處分書及臺灣高等法院被告全國
    前案紀錄表各1 份在卷可按（參見本院卷第8 頁、偵卷第34
    頁），洵堪信為真實。
  (六)而本件異議人上開酒後駕車之行為，係屬同時觸犯刑事法律
    及違反行政法上義務規定之行為，是原處分機關於異議人緩
    起訴期間尚未屆滿前（即尚未具有實質確定力之前），逕對
    異議人上開酒後駕車之行為裁處罰鍰，依前開說明意旨，與
    上述行政罰法第26條第1 項前段之「一事不二罰」原則相違
    ，難謂適法。
五、綜上所述，受處分人即異議人確有在上開時、地，因違反酒
    後駕駛車輛，經測試呼氣中酒精濃度超過規定標準之違規行
    為，原處分機關依道路交通管理處罰條例第35條第1 項第 1
    款規定，裁處吊扣異議人駕駛執照12個月及施以道路交通安
    全講習之其他種類行政裁罰部分，於法並無不合。惟原處分
    裁處異議人罰鍰4 萬2,000 之行政裁罰部分，有違行政罰法
    第26條第2 項之「一事不二罰」之規定，即難認為允當，應
    認異議人此部分之異議為有理由，惟本案乃一個交通違規行
    為，罰鍰處分、吊扣駕駛執照及應接受道路交通安全講習部
    分無從區分，從而，應認異議人提起本件異議為有理由，本
    院自應將原處分撤銷，自為裁罰如主文第2 項所示，以期適
    法。
六、據上論斷，應依道路交通管理處罰條例第87條第2 項，道路
    交通事件處理辦法第19條前段，裁定如主文。
中    華    民    國    100    年    5    月    24    日
                  交通法庭 法  官  溫祖明
以上正本證明與原本無異。
如不服本裁定，應於裁定送達後5 日內向本院提出抗告狀。
                           書記官  邱仲騏
中    華    民    國   100    年    5     月    26    日